【裁判字號】    89,台上,2598
【裁判日期】    890511
【裁判案由】    毀棄損壞
【裁判全文】
最高法院刑事判決                              八十九年度台上字第二五九八號
    上訴人  台灣高等法院台南分院檢察署檢察官
    被  告  甲○○
右上訴人因被告毀棄損壞案件，不服台灣高等法院台南分院中華民國八十六年八月二
十一日第二審判決（八十五年度上訴字第一七五三號，起訴案號：台灣嘉義地方法院
檢察署八十四年度偵字第五○六七號），提起上訴，本院判決如左：
    主  文
原判決撤銷，發回台灣高等法院台南分院。
    理  由
本件原判決以檢察官起訴指被告甲○○於民國八十四年二月間未經同意，擅將坐落嘉
義縣義竹鄉○○段溪洲小段四三二之二號土地（重測前溪洲段七○三之二號土地內一
部分）內如起訴書附圖所示Ａ部分莊溪南所有以磚、土為牆覆蓋瓦片而可供人居住未
為保存登記之房屋一幢，予以拆除，改建成磚牆鐵皮屋頂之房屋等情，認被告涉犯刑
法第三百五十三條第一項之毀壞建築物罪嫌；但經審理結果，認不能證明被告犯罪，
因而維持第一審諭知被告無罪之判決，駁回檢察官在原審之上訴。固非毫無見地。
惟按審理事實之法院對於被告之犯罪事實，應從各方面詳予調查，以期發現真實，然
後綜合案內一切證據，本諸經驗及論理法則，斟酌各方面情形，以為證據之判斷及事
實之認定。如證據雖已調查，但未完盡，仍難遽為被告有利或不利之認定。原判決認
定被告所拆除上開房屋暨其基地，係原所有人莊溪南出賣予其佔有使用等情，無非以
被告提出之買賣合約書、附圖及收據與證人莊棟梁供稱：「被告所拆除之房屋係連同
基地一起向莊溪南購買」等語、莊金成供稱：「被告在其所拆除之房屋之處已住二十
年以上，至於如何買賣，我不了解」云云為論據；然該買賣合約書（置於偵查卷證物
袋內）記載，第一條：「土地標示：義竹鄉○○段柒零肆號建約貳拾坪（實地）」，
第二條：「土地代金：新台幣壹萬肆仟元正（每坪以新台幣柒佰元計算）」，第三條
：「定金：新台幣捌仟元正」，第四條：「殘款交付日期：新台幣陸仟元正（該地辦
理分割手續中付清）」，第五條：「地上物：現在空屋（但是莊國珍居住部分要解決
時由承買人負責，與賣主無干）尤其是解決由賣主出面協調議價之約」，且繪製「土
地出賣位置圖」，其收據亦載明領收建地約二十坪之代款（見偵查卷一六頁）；由此
等記載觀之，被告與莊溪南間之買賣，其標的似僅約二十坪之土地而未包括該土地上
之建物，證人莊棟梁所稱被告購買之標的包括土地、房屋，是否與買賣合約書及收據
之記載不符﹖究竟以何者可採﹖非無究明餘地；又依上開買賣合約書內之「土地出賣
位置圖」顯示，其買賣之土地約二十坪，北與莊國珍所居住房屋相鄰，南鄰糞堀，東
有圍牆，西有道路，而檢察官起訴書所指被告毀壞之房屋則位於溪洲段溪洲小段四三
二之二號即重測前溪洲段七○三之二號土地內，僅占用○點○○四○三○公頃，該買
賣土地究竟坐落於何土地內﹖是莊英麟所稱重測前溪洲段七○四號土地﹖抑或被告所
稱重測前溪洲段七○三之二號及七○四號土地各一部分﹖被告所拆除之房屋是否坐落
在該買賣土地範圍內﹖何以二者面積不同﹖凡此俱與認定被告是否成立毀壞建築物罪
，至有關係，亦應予釐清。乃原審未詳予調查審究明白，即遽行判決，自有查證未盡
之違法。另被告及證人莊棟梁一再供稱被告向莊溪南購買之房地，其土地各占重測前
溪洲段七○三之二號及七○四號土地之一部分，被告所提買賣合約書及收據亦顯示被
告與莊溪南係就重測前溪洲段七○四號土地內約二十坪之地為買賣，乃原判決竟認定
被告向莊溪南購買之房地位於重測前溪洲段七○三之二號，顯與上開卷內證據資料不
符，亦有可議。檢察官上訴意旨，執以指摘原判決不當，非無理由，應認原判決有撤
銷發回更審之原因。
據上論結，應依刑事訴訟法第三百九十七條、第四百零一條，判決如主文。
中      華      民      國    八十九    年      五      月     十一     日
                              最高法院刑事第十庭
                                  審判長法官  曾  有  田
                                        法官  陳  宗  鎮
                                        法官  劉  介  民
                                        法官  魏  新  和
                                        法官  孫  增  同
      右正本證明與原本無異
                                              書  記  官
中      華      民      國    八十九    年      五      月     十七     日


司法院資訊處製作；財團法人民間司法改革基金會備份。
